Inventaris van de archieven van Stichting Voorlichtingsbureau voor de Voeding en taakvoorgangers en de Stuurgroep Project Goede Voeding (1987-1998), (1924) 1941-2001
Nationaal Archief, Den Haag
Stichting Voorlichtingsbureau voor de Voeding en taakvoorgangers en Stuurgroep Project Goede Voeding (1987-1998)
Voorlichtingsbureau Voeding
1924-2001
merendeel 1941-2001
L51
5.60 meter; 628 inventarisnummers.
Normale geschreven, getypte en gedrukte documenten, geen bijzondere handschriften, en affiches.
Nationaal Archief, Den Haag
Voorlichtingsbureau van den Voedingsraad, 1941-1956
Voorlichtingsbureau voor de Voeding, 1956-1999
Stuurgroep Goede Voeding, 1987-2007
Dit archief bevat met name de neerslag van de voorlichtingstaak van het Voorlichtingsbureau voor de Voeding en zijn taakvoorganger en van de Stuurgroep Goede Voeding
Archiefvorming
Geschiedenis van de archiefvormer
Het bevorderen van de volksgezondheid is een overheidstaak met veel facetten. Eén daarvan is de (volks)voeding. De Voedingsraad adviseert de verantwoordelijke ministers hierover. In 1940 had de Voedingsraad als speerpunt het voorzien in doelbewuste en aan tijden aangepaste voorlichting omtrent een juiste voeding, daarbij rekening houdend met het voedsel dat in Nederland voorradig was. Om dit te kunnen realiseren werd in januari 1941 het Voorlichtingsbureau van den Voedingsraad ingesteld, ressorterend onder de minister van Sociale Zaken en Volksgezondheid. In 1956 werd het bureau losgekoppeld van de Voedingsraad. De ingestelde Voorlichtingsbureau voor de Voeding (VoVo) ressorteerde vanaf dat moment onder de minister van LNV. Het VoVo werd beheersmatig aangestuurd en bekostigd door LNV (VVM) en VWS. Het bureau heeft als doelstelling het bevorderen van een gezonde en economische voeding van de Nederlandse bevolking door middel van voorlichting en instructie. Op het gebied van onderzoek naar voeding werd het Voorlichtingsbureau van den Voedingsraad (en later VoVo) gesteund door de activiteiten van het Nederlands Instituut voor Volksvoeding (NIVV). Op 1 januari 2000 is het VoVo opgegaan in de op 1 januari 1998 opgerichte Stichting Voedingscentrum Nederland (VCN). De voorlichtingstaak die voorheen door het VoVo van overheidswege werd uitgevoerd, werd daarmee door het VCN overgenomen. Met de toetreding van het VoVo is het VCN tevens verzelfstandigd. De naam 'Voedingscentrum' is overigens halverwege de jaren '90 al in gebruik genomen. Het VCN is, buiten het VoVo, samengesteld uit een drietal andere organisaties dat zich bezighield met voeding, te weten: de Stuurgroep Goede Voeding (SGV; ressorterend onder het ministerie van VWS), het Landelijk Informatiecentrum voor Voedselovergevoeligheid (LIVO) en de Stichting Voeding Nederland (SVN).
Op 24 september 1987 is Stuurgroep Project Goede Voeding (SPGV) ingesteld door de minister van LNV en de staatssecretaris van VWS. De Stuurgroep werd ingesteld naar aanleiding van het advies van de Voedingsraad “Richtlijnen Goede Voeding” van april 1986. In dit advies werd aangegeven hoe voeding uit gezondheidsoverwegingen moet zijn samengesteld. Tevens constateerde de Voedingsraad dat het huidige gemiddelde consumptiepatroon in Nederland van de richtlijnen afwijkt. De Stuurgroep is bekend geworden door de landelijke campagnes ‘Let op Vet’ en ‘Goede Voeding, Wat Let Je’. De campagnes werden gehouden in het kader van de uitvoering van de Richtlijnen Goede Voeding. Het orgaan is een samenwerkingsverband tussen de overheid en organisaties op het gebied van voeding en levensmiddelen die zich bezighouden met productie, handel, voorlichting en consumentenbelangen. De Stuurgroep ressorteerde onder VWS. VoVo was participant in de Stuurgroep.
Geschiedenis van het archiefbeheer
De archieven van het VoVo zijn op verschillende adressen opgeslagen geweest. Sommige delen stonden enige tijd in een kelder. Deze kelder heeft regelmatig te maken gehad met wateroverlast. De archieven hebben daardoor geen waterschade opgelopen. De VoVo-archiefonderdelen, die zich uiteindelijk op het adres Eisenhouwerlaan 108 te Den Haag bevonden, zijn op 25 maart 2008 door Hoogduin Papierrestauratoren op ongedierte en schimmels gecontroleerd. Er was sprake van een aanzienlijke hoeveelheid actieve schimmelsporen. Daarom is het archiefblok op 31 maart 2008 grondig gereinigd. Vervolgens werd het archief in april 2008 overgedragen aan het Project Wegwerken Archief Achterstanden (PWAA) te Rotterdam. Daar werden de archiefstukken geselecteerd en bewerkt.
De verwerving van het archief
Het archief is in 2009 door Ministerie van LNV overgebracht naar het Nationaal Archief, krachtens artikel 23 van de Archiefwet 1995
Overbrenging van een overheidsarchief
De verwerving van het archief
Het archief is krachtens bepalingen van de Archiefwet overgebracht.
Inhoud en structuur van het archief
13.05; 2.11
Inhoud
Het archief bevat stukken van het Voorlichtingsbureau van den Voedingsraad (1941-1956), de Stichting Voorlichtingsbureau voor de Voeding (1956-1999) en de Stuurgroep Goede Voeding (1987-2001). Het gaat hier voornamelijk om jaarverslagen, vergaderverslagen, voorlichtingsmateriaal (brochures, affiches, lesmateriaal en dergelijke) en rapporten. Maar ook boeken, persberichten, artikelen, tijdschriften, foto's, recepten en toespraken zijn in het archief terug te vinden. Veel van de brochures vallen onder specifieke voorlichtingscampagnes, zoals de campagne 'Dieet' (1974-1991) van het VoVo en de campagnes 'Let op Vet' (1990-2000) en 'Goede Voeding, wat let je?' (1993-2001) van de Stuurgroep Goede Voeding. Tevens is er bij de diverse campagnes behorend audiovisueel materiaal. Hoewel dit is opgenomen in deze inventaris (inventarisnummers 621-628) berust dit materiaal niet in het Nationaal Archief maar is beschikbaar via het Nederlands Instituut voor Beeld en Geluid.
Selectie en vernietiging
Het archief is geselecteerd aan de hand van de volgende vastgestelde Basis Selectie Documenten (BSD's):
Voorlichting van de Rijksoverheid 1945 - Stcrt. 14 juni 2007/112
Overheidsinformatievoorziening 1945-1999 Stcrt. 20 oktober 2003/202
Voedings- en productveiligheid 1945 - Stcrt. 7 maart 2007/47
Organisatie van de Rijksoverheid 1945-1999 Stcrt. 16 december 2005/245
Landbouwkwaliteit en voedselveiligheid 1945 - Stcrt. 21 mei 2007/95.
Verder is er een aantal stukken bewaard op grond van artikel 5 lid e van het Archiefbesluit 1995 (cultuurhistorisch belang). Selectie heeft er toe geleid, dat een deel van het archief werd vernietigd aan de hand van passende handelingen.
Ordening van het archief
Het archief is primair geordend op archiefvormer:
Voorlichtingsbureau van den Voedingsraad
Voorlichtingsbureau voor de Voeding
Stuurgroep Goede Voeding
De stukken zijn onderverdeeld in 'stukken van algemene aard' (jaarverslagen, vergaderverslagen, statuten) en 'stukken betreffende afzonderlijke onderwerpen' (voorlichtingscampagnes). De stukken zijn primair op chronologische volgorde geordend, secundair op alfabetische volgorde.
Aanwijzingen voor de gebruiker
Openbaarheidsbeperkingen
Volledig openbaar.
Materiële beperkingen
Het archief kent geen beperkingen voor het raadplegen van stukken als gevolg van slechte materiële staat.
Aanvraaginstructie
Openbare archiefstukken kunnen online worden aangevraagd en gereserveerd. U kunt dit ook via de terminals in de studiezaal van het Nationaal Archief doen. Om te kunnen reserveren dient u de volgende stappen te volgen:
U maakt een profiel aan op www.gahetna.nl, en logt vervolgens in
Via de archiefinventaris (alleen de beschrijvingen met rode nummers) selecteert u het gewenste archiefstuk door op de knop 'Reserveren' te klikken
In het volgende scherm geeft u aan op welke dag u het archiefstuk wilt inzien
Indien u zich bevindt in de studiezaal en een tafelnummer heeft ontvangen kunt u dit nummer vermelden. Als u geen tafelnummer heeft kunt u tafelnummer 777 laten staan
Vervolgens bevestigt u uw reservering door deze te versturen.
Verwant materiaal
Beschikbaarheid van kopieën
Het archief bevat geen inventarisnummers die in kopievorm beschikbaar zijn.
Afgescheiden archiefmateriaal
Bij het Voedingscentrum te Den Haag berust audiovisueel materiaal.
Beschrijving van de series en archiefbestanddelen
- Voorlichtingsbureau van den Voedingsraad 1941-1956, 1.
  - Stukken van algemene aard, 1.1.
    - Vergaderverslagen, 1.1.1.
      - Notulen van de vergaderingen van de Stichting tot Wetenschappelijke Voorlichting op Voedingsgebied, 1e t/m 42e vergadering, 1938 mei - 1976 juni; 1; 1 omslag
        Het betreft een notulenboek.
        5.157-0001-01 Minister van Landbouw, Natuur en Voedselkwaliteit
      - Agenda's en notulen van de vergaderingen van de voorlichtingsleraressen van het Voorlichtingsbureau van den Voedingsraad, 1e t/m 51e vergadering, 1943 december - 1948 mei; 2; 1 pak
        Incompleet (2e en 4e vergadering ontbreken).
    - Periodieke verslagen, 1.1.2.
      - Jaarverslagen over de jaren 1941-1955, 1942-1956; 3-5; 2 pakken en 1 omslag
        Overdrukken uit Verslagen en Mededelingen betreffende de Volksgezondheid.
        5.157-0005-01 Minister van Landbouw, Natuur en Voedselkwaliteit
        - 1941-1950, 1942-1951, 3
        - 1941-1964, 1942-1965, 4
        - 1951-1955, 1952-1956, 5; 1 omslag
  - Stukken betreffende afzonderlijke onderwerpen, 1.2.
    - Organisme, 1.2.1.
      - Stichting en statutenwijziging, 1.2.1.1.
        - Akten van statutenwijziging betreffende de Stichting tot Wetenschappelijke Voorlichting op Voedingsgebied, afschriften, 1938-1989; 6; 1 omslag
          5.143-0177-01 Vakminister
        - Akte van oprichting van de Stichting tot Wetenschappelijke Voorlichting op Voedingsgebied d.d. 6 januari 1939, 7; 1 stuk
        - Akte van oprichting van de Stichting Voorlichtingsbureau voor de Voeding, afschrift, 1956; 8; 1 omslag
    - Taken en bevoegdheden, 1.2.2.
      - Voorlichting, 1.2.2.1.
        - Verzamelde brochures en affiches, 1924-1965 en z.d.; 9-13; 2 pakken, 2 omslagen en 1 stuk
          Bewaren op grond van artikel 5e (cultuurhistorisch belang).
          - Voedingswaarde en voedselkwaliteit, 1924-1965, 9; 1 pak
          - Voeding in oorlogstijd (WOII), 1941-1944, 10; 1 pak
          - Bevordering van het vischgebruik in Nederland, "Visch is Vleesch", "Hoe eet men Noordzeeharing", Eet meer haring! Gezond, voedzaam en goedkoop" (jaren '20-'30 ?), z.d., 11; 1 omslag
          - Voedingsmiddelen die ons helpen aan vitamines, vitamine A-K, z.d., 12; 1 omslag
          - Affiche: Afdeling Vis, IJmuiden, z.d., 13; 1 stuk
        - Het opstellen van richtlijnen voor de hedendaagse voeding. door dr. E.G. van 't Hoog en Martine Wittop Koning, uitgegeven door Wyt uitgevers Rotterdam, 1941-1943; 14-16; 3 delen
          5.157-0011-01 Minister van Landbouw, Natuur en Voedselkwaliteit
          - Mei 1941, 14
          - November 1941, 15
          - Juni 1943, 16
        - Brochures, 1941-1948; 17-35; 19 katernen
          - Leidraad voor voorlichtingscursussen, 1941, 17
          - Nr. 106, Groenten Varia, 1943, 18
          - Nr. P5, Kweek en eet tomaten, 1943, 19
          - Nr. P8, Het gebruik van aardappelen, 1943, 20
          - Nr. P11, Geiten- en schapenmelk, 1943, 21
          - Nr. P12, Mais, 1943, 22
          - Het slecht etende kind, 1943, 23
          - Nederlandse voedingsmiddelentabel, 1944, 24
          - Nr. P14, Lichaamsverzorging, 1945, 25
          - Nr. P2, Brood, 1946, 26
          - Nr. P3, Inmaak, 1946, 27
          - Nr. P6, Groenten en fruit in den winter, 1946, 28
          - Nr. P9, Tarwe en rogge, 1946, 29
          - Nr. P10, Tuinkruiden, 1946, 30
          - Kweken en bereiden van bieten. Korte inhoud van de film nr. 10, 1947, 31
          - Kweken en bereiden van witlof. Korte inhoud van de film nr. 11, 1947, 32
          - Nr. 139, Zó smaakt gort lekker, 1948, 33
          - Nr. P1, Slacht, 1948, 34
          - Inmaak. Korte inhoud van de film nr. 13, 1948, 35
        - Persberichten, 1941-1956; 36-38; 2 omslagen en 1 pak
          - Nrs. 68-74, 1941, 36
          - Nrs. 75-490, 1941-1947, 37; 1 pak
          - Nrs. 491-980, 1947-1956, 38
        - Het opstellen van de notitie 'Voorlopige leidraad voor voorlichtingscursussen in koken en voedingsleer', 1945; 39; 1 omslag
        - Het schrijven van diverse recepten, in samenwerking met de Commissie inzake Huishoudelijke Voorlichting en Gezinsleiding, 1946-1947; 40; 1 omslag
        - Het opstellen van verslagen van de proeven verricht in de proefkeuken van het Voorlichtingsbureau van den Voedingsraad, 1946-1948; 41-42; 2 delen
          - 1944-1945, 1946, 41
          - 1947, 1948, 42
        - Het opstellen van een lijst van gerechten gepresenteerd op de tentoonstelling 'Onze voeding in deze tijd', 1947; 43; 1 omslag
        - Het opstellen van een tekst inzake de lezing 'Wat doet het Voorlichtingsbureau van den Voedingsraad', typoscript, 1947; 44
        - Artikel 'Vitamines (vervolg)', overdruk uit het tijdschrift 'De Huishoudbeurs', 1949; 45; 1 omslag
        - Het opstellen van een overzicht van voedingsonderzoeken na 1940-1945; voornamelijk gepubliceerd in het maandschrift "Voeding", 1963; 46; 1 omslag
        - Het opstellen van een tekst inzake de lezing 'Terugkeer der Nederlandse arbeiders uit het buitenland en de volksgezondheid', doorslag, z.d.; 47
        - Het schrijven van recepten voor visgerechten door de " afdeling Visch, schol, schelvisch, tong, tarbot, kabeljauw, rog ", z.d.; 48; 1 omslag
- Voorlichtingsbureau voor de Voeding 1956-1999, 2.
  - Stukken van algemene aard, 2.1.
    - Vergaderverslagen, 2.1.1.
      - Agenda's en notulen van de vergaderingen van werkgroepen, met bijlagen, 1975 maart - 1983 september; 49; 1 omslag
      - Agenda's en notulen van de vergaderingen van de werkgroep 'Voeding' van de Nederlandse Vereniging voor Voedingsleer en Levensmiddelentechnologie (secretariaat VoVo), met bijlagen, 1977 mei - 1983 februari; 50; 1 pak
      - Notulen van de vergaderingen van de Stichting tot Wetenschappelijke Voorlichting op Voedingsgebied, 1977 mei - 1985 januari; 51; 1 pak
      - Agenda's en notulen van de vergaderingen van de bestuurswerkgroepen, 1977 oktober - 1978 september; 52; 1 pak
        Chronologisch geordend.
      - Agenda's en notulen van de vergaderingen van het bestuur, met bijlagen, 1983-1997; 53-57; 4 pakken en 1 omslag
        - 88e t/m 110e vergadering, 1983 maart - 1987 januari, 53
        - 111e t/m 118e vergadering, 1988 juni - 1990 mei, 54
        - 119e t/m 125e vergadering, 1990 september - 1992 maart, 55; 1 omslag
        - 126e t/m 131e vergadering, 1992 juni - 1993 december, 56
        - 132e t/m 143e vergadering, 1993 januari - 1997 februari, 57
      - Agenda's en notulen van de vergaderingen van het MT-plus, met bijlagen, 1992 augustus - 1992 september; 58; 1 omslag
      - Agenda's en notulen van de vergaderingen van de interim-manager met het overlegplatform, met bijlagen, 1993 december - 1997 december; 59; 1 pak
      - Agenda's en notulen van de vergaderingen van het Managementteam van het Voorlichtingsbureau voor de Voeding, met bijlagen, 1994-1997; 60-62; 2 pakken en 1 omslag
        - 170e t/m 197e vergadering, 1994 september - 1996 maart, 60
        - 183e t/m 212e vergadering, 1996 april - 1996 november, 61
        - 213e t/m 220e vergadering, 1996 december - 1997 mei, 62; 1 omslag
      - Agenda's en notulen van de vergaderingen van het Management Collectief van het Voedingscentrum, met bijlagen, 1997 januari - 1997 juli; 63; 1 pak
      - Agenda's en notulen van de vergaderingen van de interim-manager en de sleutelfunctionarissen, met bijlagen, 1997 mei - 1998 januari; 64; 1 pak
    - Periodieke verslagen, 2.1.2.
      - Jaarverslagen over de jaren 1956-1998, 1957-1999; 65-67; 2 pakken en 1 omslag
        - 1956-1977, 1957-1978, 65; 1 omslag
        - 1965-1991, 1966-1992, 66
          Incompleet (jaarverslagen 1987 t/m 1989 ontbreken).
        - 1987-1998, 1988-1999, 67
          Incompleet (jaarverslag 1997 ontbreekt).
  - Stukken betreffende afzonderlijke onderwerpen, 2.2.
    - Organisme, 2.2.1.
      - Organisatie, 2.2.1.1.
        - Het opstellen van een verslag inzake de toekomstverkenning van de organisatie, 1985; 68; 1 omslag
          5.143-0343-01 Vakminister
        - Stukken betreffende het besluit van de minister tot uitvoering van het beleidsvoornemen inzake de organisatie van VoVo, 1985; 69; 1 omslag
        - Het opstellen van een verslag van de evaluatie van de reorganisatie in 1985 door de Evaluatiecommissie, alsmede een samenvatting, aanbevelingen, voornemens en externe evaluatie, 1988; 70; 1 omslag
        - Het rapporteren over de evaluatie van de reorganisatie in 1985, 1988; 71; 1 omslag
        - Eindrapport 'Voedingscentrum Nederland', inzake het onderzoek naar de mogelijke integratie van de organisaties die gehuisvest zijn in het Voedingscentrum, respectievelijk het Voorlichtingsbureau voor de Voeding, de Stichting Goede Voeding, het Landelijk Informatiecentrum Voedselovergevoeligheid, het secretariaat van de Voedingsraad en de Stuurgroep Goede Voeding, opgesteld door Twijnstra Gudde Management Consultants, 1994; 72; 1 omslag
          5.143-0033-01 Vakminister
      - Jubilea, 2.2.1.2.
        - Jubileumuitgave 'Voedingsinformatie', ter gelegenheid van het 40-jarig bestaan, 1981; 73; 1 katern
        - Tentoonstellingstekst 'Quo vadis, voeding?', opgesteld door Chriet Titulaer Produkties B.V. voor de jubileumtentoonstelling, 1990; 74; 1 omslag
          De tentoonstelling heeft niet plaatsgevonden.
        - Het doen organiseren van de jubileumtentoonstelling 'Quo vadis, voeding?', 1991; 75-78; 3 omslagen en 1 stuk
          - Draaiboek, 75
          - Illustraties van de inrichting, 76; 1 stuk
            A-3 formaat (gevouwen).
          - Plattegronden van de inrichting, 77
          - Doelstelling, uitgangspunten, aanpak en begroting, 78
        - Het opstellen van de jubileumuitgave 'Iedere dag uit ieder vak', ter gelegenheid van het 50-jarig bestaan, 1991; 79; 1 omslag
    - Taken en bevoegdheden, 2.2.2.
      - Voorlichting, 2.2.2.1.
        - Brochures niet behorend tot een campagne, 1956-1998 en z.d.; 80-313; 204 katernen, 25 omslagen en 4 stukken
          - Het Voorlichtingsbureau voor de Voeding geeft u goede raad die niet duur is, 1956, 80
          - Onze voeding, 1957, 81
          - Hygiëne in keukens van inrichtingen, vouwblad nr. 3, 1966, 82
          - Onderzoek naar de opleiding van de hoofden van keukens in inrichtingen, 1966, 83
          - Uw voeding en uw hart, 1966, 84
          - Equivalentenlijst voor suikerzieken, 1967, 85
          - Dat zetten wij onze buitenlandse gasten voor, 1968, 86
          - Programma van het Voorlichtingsbureau voor de Voeding voor hen die werkzaam zijn op het gebied van de gezondheids-, maatschappelijke- en gezinszorg, 1968, 87
          - Documentatie betreffende schoolmelk, 3e druk, 1969, 88
          - Nu uw kind 3 maanden is, 1969, 89
          - Toelichting bij de onderwijstentoonstelling 'Onze Voeding', 1969, 90
          - Van zout naar zuur, 1969, 91
          - Documentatie betreffende schoolmelk, 4e druk, 1970, 92
          - Leidraad bij de filmstrook 'Gezonde Voeding', bestemd voor de 5e en 6e klas L.O., 2e druk, 1970, 93
          - Vermageringsdieet (800 Kcal), 1970, 94
          - Vermageringsdieet (1000 Kcal), 1970, 95
          - Vermageringsdieet (1200 Kcal), 1970, 96
          - Vermageringsdieet (1400 Kcal), 1970, 97
          - Ondervoeding door overvoeding? Een contradictio in terminis? 1971, 98
          - Snoep. Tabellen, 1971, 99
          - Voeding en tandcariës, 1971, 100
          - Voedingsvoorlichting gericht op het voorkómen en de bestrijding van tandcariës, 1971, 101
          - Een middel tegen hart- en vaatziekten? 1972, 102
          - Geef de binnenvetter geen kans, 1972, 103
          - Het Bedrijfsrestaurant, 1973, 104
          - Algemene voedingsrichtlijnen, 1974, 105
          - Dieetmaatregelen, 1974, 106
          - Het linolzuurverrijkte, calorieënbeperkte (vermagerings)dieet, 1974, 107
          - Het linolzuurverrijkte, natriumbeperkte (zoutarme) dieet, 1974, 108
          - Nr. 421, Anders eten in instellingen. Alternatieve en buitenlandse voedingsgewoonten en recepturen, 1975, 109
          - Voeding en zwangerschap, 1975, 110
          - Nr. 240, Verstandig eten kan best lekker zijn, 1976, 111
          - Dorst? Informatie over ons drinken en wat daar aan vastzit, 1976, 112
          - Eiwitten. Informatie over gezonde voeding, mèt en zonder vlees, 1976, 113
          - Groenten. Informatie over verse groenten, over diepvries-, glas- en blikgroenten, over wèl of niet bespoten, afgesloten met een viertal recepten, 1976, 114
          - Snoepgoed? Informatie over beter en anders snoepen, 1976, 115
          - Tussendoortjes. Informatie over lekkere en gezellige tussendoortjes, 1976, 116
          - Vitamines, 1976, 117
          - Nr. 264, Handleiding voor de winkeltjes, 1978, 118
          - Nr. 403, Schoon genoeg van de vuile vaat. Deel 1, bestemd voor het personeel werkzaam in de voedselverzorging, 1978, 119
          - Nr. 404, Schoon genoeg van de vuile vaat. Deel 2, bestemd voor leidinggevend personeel werkzaam in de voedselverzorging, 1978, 120
          - 18 diëten. Richtlijnen en recepten, 1978, 121
          - Eet verstandig, eet matig, 1978, 122
          - Voorkomen is beter dan genezen! 1978, 123
          - Nr. 260A, Serie A Handleiding en index flanelbordfiguren, 1979, 124
          - Nr. 405, Voedings A-B-C voor kinderdagverblijven, 1e druk, 1979, 125; 1 omslag
          - Nr. 454, Werkvormen en leermiddelen voor hygiëneonderwijs, 1979, 126
          - Nr. 455, Handleiding diaserie hygiëne in de keuken, 1979, 127
          - Nr. 453, Opleidingen en bijscholingsmogelijkheden voor koks en kooksters werkzaam in instellingen, 1979-1990, 128
          - Nr. 237, Onze Voeding: Leerlingenblad 5e en 6e klas, 1980, 129
          - Nr. 258A, Gezond zijn, fijn, 1980, 130
          - Nr. 406, Ken de kwaliteit van de voeding, 4e druk, 1980, 131
          - Nr. 407, Kosten van de voeding, 5e druk, 1980, 132
          - Nr. 239D, Eten om te leven. Leven om te eten, docentenexemplaar, 1981, 133
          - Nr. 402, Hygiëne in de keuken. Deel 2, voor leidinggevend personeel werkzaam in de voedselverzorging, 4e druk, 1981, 134
          - Nr. 499, Bestellijst Voedselverzorging in het groot, 1981-1987, 135
          - Nr. 240A, Kies lekker goed: handleiding bij de stickers van voedingsmiddelen, 1982, 136
          - Nr. 411, Dieetnormalisatie nader beschouwd, 1982, 137
          - Nr. 419, Normalisatie. Wat is dat? En wat doet u ermee? 1982, 138
          - Nr. 459, De Maaltijdschijf in instellingen, 1983, 139
          - Nr. 631, Koolhydratendieet. Algemene informatie, 1983-1987, 140
          - Nr. 222, Voedingsmiddelenlijst van eenheden en hoeveelheden, 1985, 141
          - Nr. 400, Kwaliteit in de voedingsverzorging, Normen en richtlijnen, 5e druk, 1985, 142
          - Nr. 417, Praktische informatie over diëten voor de grootkeuken, 1985, 143
          - Nr. 418, Praktische voedingsmiddelentabel voor de grootkeuken, toetsuitgave, 2e druk, 1985, 144
          - Nr. 422, Achtergrondinformatie over hoeveelheden voedingsmiddelen waarop de lijst van eenheden en hoeveelheden is gebaseerd, 1985, 145
          - Nr. 422, Lijst van maten en gewichten van voedingsmiddelen, 1985, 146
          - Zuigelingenvoeding. Algemene uitgangspunten en praktische aanbevelingen, 2e druk, 1986, 147
          - Nr. 620, Eiwitdieet. Algemene informatie, 1986-1987, 148
          - Nr. 621, Eiwitdieet. Algemene informatie, 1986-1987, 149
          - Nr. 640, Natriumdieet. Algemene informatie, 1986-1987, 150
          - Nr. 641, Natriumdieet. Variatielijst, 1986-1987, 151
          - Nr. 599, Onderwijsmateriaal voor Voedingseducatie voor basis- en voortgezet onderwijs, 1986-1989, 152
          - Nr. 642, Natriumdieet. Uitgebreide variatielijst, 1986-1989, 153